臺灣新北地方法院刑事判決
107年度交易字第101號
公  訴  人  臺灣新北地方檢察署檢察官
被      告  李福  


選任辯護人  游泗淵律師
            蕭仁杰律師
上列被告因過失致死案件，經檢察官提起公訴（106年度偵字第2
7534、27788號），本院判決如下：
    主  文
李福無罪。
    理  由
一、公訴意旨略以：被告李福於民國106年7月4日11時許，駕駛
    車牌號碼0000-00號自小客車（下稱甲車），沿新北市新莊
    區中平路左轉幸福路往幸福東路方向行駛，行至幸福路821
    號前，原應注意車前狀況，並隨時採取必要之安全措施，且
    依當時情形並無不能注意之情事，竟疏未注意及此，而貿然
    前行，適被害人唐德偉騎乘車牌號碼000-000號普通重型機
    車（下稱乙車），沿同方向行經上開路段，因而不慎擦撞被
    害人騎乘之上開機車，致被害人人車倒地，並受有腹部創傷
    併脾臟損傷及腹內出血、顱內出血等傷害，經送往國防醫學
    院三軍總醫院救治，仍於同年8月17日22時36分許因敗血性
    休克併心肺衰竭不治死亡。因認被告涉犯修正前刑法第276
    條第1項之過失致死罪嫌等語。
二、公訴人認被告涉有過失致死罪嫌，無非係以：㈠被告於警詢
    及偵訊中之供述；㈡告訴人林玉芳於警詢及偵查中之指訴；㈢
    道路交通事故調查報告表、監視器錄影畫面檔案及截圖9張
    、現場及車損照片12張；㈣新泰綜合醫院診斷證明書1張、國
    防醫學院三軍總醫院附設民眾診療服務處診斷證明書2張、
    三軍總醫院電腦斷層掃瞄報告1份、臺灣新北地方檢察署檢
    驗報告書及相驗屍體證明書各1份、死者抽血檢驗報告1份等
    資為其論據。
三、按犯罪事實應依證據認定之，無證據不得認定犯罪事實。又
    不能證明被告犯罪者，應諭知無罪之判決，刑事訴訟法第15
    4條第2項、第301條第1項分別定有明文。又事實之認定，應
    憑證據，如未能發現相當證據，或證據不足以證明，自不能
    以推測或擬制之方法，為裁判基礎。另認定犯罪事實所憑之
    證據，雖不以直接證據為限，間接證據亦包括在內；然而無
    論直接或間接證據，其為訴訟上之證明，須於通常一般之人
    不致有所懷疑，而得確信其為真實之程度者，始得據為有罪
    之認定，倘其證明尚未達到此一程度，而有合理之懷疑存在
    時，即無從為有罪之認定（最高法院40年台上字第80號、76
    年台上字第4986號裁判意旨參照）。次按，刑事訴訟法第16
    1條規定檢察官就被告犯罪事實，應負舉證責任，並指出證
    明之方法。因此，檢察官對於起訴之犯罪事實，應負提出證
    據及說服之實質舉證責任。倘其所提出之證據，不足為被告
    有罪之積極證明，或其指出證明之方法，無從說服法院以形
    成被告有罪之心證，基於無罪推定之原則，自應為被告無罪
    判決之諭知（最高法院92年度台上字第128號判決意旨參照
    ）。
四、訊據被告堅詞否認有何過失致死犯行，辯稱：其當日駕駛甲
    車經過肇事地點，車速約30公里，經過後有聽到摩托車跌倒
    聲音，故停車查看，其不知道被害人為何會跌倒，因當時沒
    有聽到碰撞聲，且被害人跌倒時是往內側倒，其覺得是被害
    人撞到其等語；辯護人則為被告辯護稱：⒈自監視器錄影翻
    拍畫面可認甲車超過3分之2車身後，乙車方倒地，是甲車在
    超越乙車時，與乙車是有保持適當距離，甲車繼續向前直行
    過程中，乙車疑似有碰撞被告所駕駛之自小客車右側車身，
    然尚未能排除係因被害人當時身體狀況不佳，而於騎乘乙車
    過程中瞬間向左傾斜之突發狀況，致兩車發生輕微擦撞，被
    告在案發前及駕駛過程中，並未有何違規或其他危險駕駛之
    行為。⒉又依監視錄影可知被告當時車速約30至40公里，車
    速不快，且甲車車頭並未直接撞擊被害人所騎乘之乙車，依
    此客觀因素，縱甲、乙車有輕微擦撞碰觸，被害人應不至於
    產生死亡結果，是被害人死亡原因是否源自本件交通事故受
    傷所致，或係被害人自體疾病或個人特殊體質所造成，亦有
    疑慮等詞。經查：
　㈠被告有於前揭時間、地點駕駛甲車自該車道向前直行，於超
    越同車道右方由被害人騎乘之乙車之過程中，甲、乙2車發
    生擦撞，被害人因之倒地，並受有腹部創傷併脾臟損傷及腹
    內出血、顱內出血等傷害，經送往國防醫學院三軍總醫院救
    治，仍於同年8月17日22時36分因敗血性休克併心肺衰竭不
    治死亡等情，業據被告於本院準備程序時供述在卷（見本院
    交易卷〈下稱本院卷〉第54至55頁），且有新泰綜合醫院106
    年7月10日診斷證明書1紙、106年7月10日、同年8月9日、18
    日國防醫學院三軍總醫院附設民眾診療服務處診斷證明書共
    3張、國防醫學院三軍總醫院107年4月26日院三病歷字第107
    0005197號函暨所附被害人之病歷、手術紀錄、ProgressNot
    e、檢驗報告、出院病歷摘要、護理紀錄共1份、現場監視器
    錄影畫面翻拍照片9張、現場及車損照片12張、新北市政府
    警察局新莊分局106年10月2號新北警莊刑字第1063467369號
    函附相驗照片18張、國防醫學院三軍總醫院死亡通知單1紙
    、臺灣新北地方檢察署106年8月18日相驗筆錄、相驗屍體證
    明書、檢驗報告書各1份、新此市政府警察局新莊分局處理
    相驗案件初步調查報告書暨報驗書、道路交通事故現場圖、
    道路交通事故調查報告表㈠、㈡各1件、車號0000-00、FDA-06
    8汽車車籍查詢各1紙、被告及被害人之證號查詢汽車駕駛人
    資料2張、本院就檔名「00000000中平路、幸福路口全景(10
    1_3\r\n)-(R103-G05-048-D00)-00000000-000000-mod」、
    「IMG_7079」勘驗筆錄、勘驗擷圖共1份附卷可憑（偵卷第2
    7頁、相卷第42、18、41頁、審交易卷㈡第7至609頁、偵卷第
    33至53頁、相卷第62至68、19、45、51、52至56、2、12、1
    3至14、35至36、37、38頁、本院卷第58至60、67至70頁）
    ，是就此部分事實，固堪認定。
　㈡然查，經本院就卷附監視器錄影檔名「IMG_7079」關於本案
    肇事地點監視器錄影畫面進行勘驗，勘驗結果如下：
編號 勘驗結果 附圖 1 畫面開始播放，畫面上方有「2017/07/0411：00：12」，並隨時間進行而變化，以下記載時間均為影片時間軸之時間。監視錄影鏡頭係架設在騎樓上方由上往下拍攝，畫面由左至右依序為騎樓、人行道及道路，且騎樓、人行道及道路皆自畫面左上方斜向畫面右下方延伸，道路路面繪有與車行方向平行之白色標線（參以警方現場蒐證相片，可認該白色標線為「公車停車格」之長邊）。畫面右方騎樓及人行道有數人聚集或坐或站，應在等候公車，畫面右上方人行道靠近道路側處立有一公車站牌，畫面中上方則有一大樓之方型柱子。  2 畫面播放至00：00：05，甲車自畫面上方之柱子後方駛出，沿畫面右方之道路順行至畫面右下方，乙車同向行駛在甲車右前輪旁，在甲車行駛至公車站牌後方之際，乙車已開始左偏越過右方道路上白色標線（即上開「公車停車格」之長邊，下同）往甲車偏駛，而甲車則仍保持在該白色標線左方（參右圖）。    3 畫面繼續播放至00：00：07，可見甲車於駛過公車站牌後方之際，乙車已左偏駛超越道路上白色標線，而與甲車右後輪處附近車身部位發生碰撞，此時甲車仍行駛於前揭道路白色標線左側；嗣甲車繼續往畫面右下方前駛，乙車已左傾倒地於甲車右後方、道路之白色標線上，甲車仍繼續前駛至離開畫面；此時於公車站牌附近之路人均注意到此情，自乙車倒地後直至監視錄影播放結束，均未見乙車騎士起身（參右圖）。    
　  而觀諸上開事發過程，被告駕駛甲車越過被害人所騎乘之乙
    車初始並未有擦撞乙車之情，而與乙車保持間隔，已難認被
    告此時駕駛甲車之行為，有何未注意車前狀況或未保持兩車
    並行間隔之情；而甲車既於超越乙車時，業已保持一定間隔
    ，倘甲、乙車始終保持平行直行向前之行駛狀態，而分別均
    未有何偏移直行路線之情，衡情自無發生擦撞之可能；惟依
    前開監視器錄影畫面結果所示，甲車自乙車左後方向前行駛
    越過乙車車頭後，乙車有向甲車偏移行駛之情（即上開勘驗
    結果編號2、3所示），其後乙車始人車倒地，而甲車未見有
    何偏移駕駛之情，而就上開勘驗結果，業經檢察官、被告及
    辯護人於本院準備程序時表示沒有意見等詞（見本院卷第60
    頁），足認甲、乙車發生擦撞被害人因而倒地，係因被害人
    有於甲車經過其左側時，向左偏移騎乘而偏離原行駛路線所
    致；且依被告駕駛甲車超越乙車之前後過程以觀，在甲車車
    頭越過乙車後，依卷內事證，被告實無從預見被害人將有向
    左偏移騎乘之情，是實難推認客觀上被告斯時就保持甲、乙
    2車並行間隔一節有何應注意、能注意而不注意之情事。
　㈢至於就本案交通事故被告有無過失一節，雖經新北市政府交
    通局108年3月12日新北交安字第1080165937號函維持新北市
    政府車輛行車事故鑑定委員會鑑定意見書而認：「一、李福
    駕駛自用小客車，未注意車前狀況及兩車並行之間隔，為肇
    事原因。二、唐德偉駕駛普通重型機車，無肇事因素。」等
    情，有上開函文在卷可憑（見本院卷第141至142頁），再經
    本院送請國立澎湖科技大學進行鑑定，其鑑定結果略以：「
    甲車左轉彎行經路口進入路段，超越前方機車，未注意車前
    狀況並保持安全間隔距離，導致撞撃事故之發生，明顯違反
    道路交通安全規則第94條第3項：『…汽車行駛時，駕駛人應
    注意車前狀況及兩車並行之間隔，並隨時採取必要之安全措
    施，不得在道路上蛇行，或以其他危險方式駕車。…』之規定
    。乙車左轉彎行經路口進入路段，正常行駛於路段上，並未
    違反規定。是故本案肇事責任之歸屬認應維持新北市車輛行
    車事故鑑定覆議委員會之鑑定意見：1.李福駕駛自用小貨車
    ，未注意車前狀況及兩車並行之間隔，為肇事原因。2.唐德
    偉駕駛普通重型機車，無肇事因素。」等情，有卷附該大學
    111年5月2日交通事故鑑定意見書（下稱鑑定書）1份可憑（
    見本院卷第285至306頁）。然查：
　⒈關於甲、乙車發生擦撞之過程，觀諸鑑定書之「一、車輛接
    近過程推論」中「㈡撞擊點及碰撞分析」係以現場照片、甲
    、乙車之車損部位照片、監視器錄影推估擦撞地點及甲、乙
    車之擦撞位置，而遽以「由監視紀錄影帶（IMG_7079.MOV）
    可知，小貨車於路段上超越右前方機車，其右側擦撞機車後
    ，導致機車向左倒地肇事」為認定，然上開認定結果，僅係
    就甲、乙車發生擦撞一情之客觀情狀為描述，對於行駛過程
    及發生擦撞之原因，與甲、乙車當時是否係平行直行或是否
    源自2車有無偏移駕駛或騎乘之部分並無論述剖析，且就本
    院上開勘驗結果之證據方法，亦未見鑑定書有何審酌或以相
    當鑑定方式駁斥上開勘驗結果之內容；又該鑑定書之「一、
    車輛接近過程推論」之「㈢可行反應時間及距離分析」復論
    述「小貨車左轉彎經路口，於路段上行駛，若有注意前方路
    況，可清楚看到機車位於右前方，有足夠之認知反應時間，
    可採取有效之反應措施，如保持安全間距，以避免事故之發
    生」等節，然依本院前開勘驗結果所示，被告既非在超越被
    害人騎乘之乙車時即以甲車車頭或甲車右前側處與乙車發生
    擦撞，而係在超越後因乙車向左偏移始生乙車左側擦撞甲車
    右側車身之情，是就被害人嗣後騎乘乙車向左偏移之行為，
    自非被告於超越乙車前所得預見，此要非被告注意車前狀況
    或保持車距間隔所得避免，業如本院前開所認定。是鑑定書
    未審酌前開被告駕駛行為與被害人騎乘行為間之動態過程及
    關聯，該鑑定意見維持原新北市車輛行車事故鑑定覆議委員
    會之鑑定意見已非可採。
　⒉又鑑定書所據以認定甲、乙車之車身碰撞位置，雖以甲車車
    身車門刮痕位置與乙車左後視鏡、左手把端之車損位置距離
    地面高度位置，其高度相近，而判斷其擦撞位置，然觀諸鑑
    定書之附件4，係以「疑似」同型機車左後視鏡與左手把離
    地高度進行上開鑑定（見本院卷第305頁），尚非以乙車或
    與乙車同款之機車而為鑑定，亦未說明上開鑑定用所參酌之
    機車樣式是否確與乙車同款、且鑑定用所參酌之機車或事故
    發生時之乙車，其後照鏡高低位置、亦有可能因人為調整而
    有高低落差，是鑑定書遽以上開方式進行鑑定，其鑑定方法
    亦有瑕疵；再被告於偵訊時稱其沒有注意到事故發生前甲車
    右側車身有無擦痕等詞（見偵卷第49頁），而依卷內檢察官
    所提事證，於本案事發當時並未就甲車右側車身擦痕與乙車
    之左後視鏡、左手把部分進行轉移比對，是鑑定書徒以「疑
    似」同型機車左後視鏡與左手把離地高度恰與甲車右側車身
    擦痕位置接近，而據此認定本件擦撞位置及過程，就此部分
    之鑑定意見，亦有可疑，難以憑採。
　㈣是依上開事證，本院自難就被害人因甲、乙車擦撞而跌倒在
    地，其後發生死亡之結果，遽認被告有何注意義務之違反，
    而依罪證有疑應採有利被告之原則，本案自無從以過失致死
    罪相繩。
五、綜上所述，本案依檢察官所舉之各項證據資料，未能證明被
    告確有過失致死之犯行。此外，復查無其他積極證據足認被
    告有公訴意旨所指上開犯行，本於罪證有疑，利益歸於被告
    之原則，自應為有利被告之認定，爰為被告無罪之諭知如主
    文所示。　　　
據上論斷，應依刑事訴訟法第301條第1項，判決如主文。
本案經檢察官李超偉提起公訴，檢察官顏汝羽到庭執行職務。
中　　華　　民　　國　　111 　年　　7 　　月　　14　　日
                  刑事第七庭  法  官  白承育 
上列正本證明與原本無異。
如不服本判決，應於判決送達後20日內敘明上訴理由，向本院提
出上訴狀 (應附繕本) ，上訴於臺灣高等法院。其未敘述上訴理
由者，應於上訴期間屆滿後20日內向本院補提理由書「切勿逕送
上級法院」。
                              書記官  馬韻凱
中　　華　　民　　國　　111 　年　　7 　　月　　19　　日